【裁判字號】    95,訴,820
【裁判日期】    950815
【裁判案由】    違反毒品危害防制條例
【裁判全文】
臺灣臺南地方法院刑事判決
公  訴  人  臺灣臺南地方法院檢察署檢察官
被      告  甲○○
指定辯護人  本院公設辯護人  乙○○
上列被告因違反毒品危害防制條例案件，經檢察官提起公訴（九
十五年度偵字第二三二四號），本院判決如下：
    主  文
甲○○連續販賣第三級毒品，處有期徒刑伍年貳月。扣案之供販
賣毒品所用之門號0000000000號行動電話用戶識別卡
（ＳＩＭ卡）壹只沒收之；未扣案之供販賣毒品所用之門號00
00000000號行動電話用戶識別卡（ＳＩＭ卡）一只，Ｎ
ＯＫＩＡ六二五○型號手機及ＭＯＴＯＲＯＬＡ不詳型號手機各
壹具均沒收，如全部或一部不能沒收時，追徵其價額；販賣毒品
所得新臺幣壹萬貳仟肆佰元沒收，如全部或一部不能沒收時，以
其財產抵償之。
    事  實
一、甲○○明知愷他命係毒品危害防制條例所明定之第三級毒品
    ，竟自民國九十三年年底某日起，將其所有之門號0000
    000000號及0000000000號行動電話用戶識
    別卡（以下簡稱ＳＩＭ卡）分別插入其所有之ＮＯＫＩＡ六
    二五○型號及ＭＯＴＯＲＯＬＡ不詳型號手機內，而已上開
    門號行動電話作為聯絡工具，並以每公克新臺幣（下同）九
    百元之代價，向歐國祥（已死亡，另經檢察官為不起訴處分
    ）購入第三級毒品愷他命後，再將之分裝成每小袋零點九公
    克，而由附表所示之購買毒品者即蘇曄琳、楊詩平、楊舒茜
    、林子薇及李孟昀等人撥打上開門號之行動電話與甲○○聯
    絡以確定欲購買之第三級毒品愷他命之數量及交易地點後，
    由甲○○將第三級毒品愷他命攜帶至約定之地點交易，甲○
    ○並以每小袋一千元至一千二元不等之代價，在如附表所示
    之時、地販賣第三級毒品愷他命予上開如附表所示之人施用
    ，前後共計獲利一萬二千四百元。嗣於九十四年十二月二十
    三日下午二時五分許，經警持搜索票前往臺南市○○街六二
    巷七號居所處搜索，而於上開居所處查獲販毒所用之門號
    0000000000號ＳＩＭ卡一只，而循線查知上情。
二、案經臺南市警察局報告臺灣臺南地方法院檢察署檢察官起訴
    偵辦。
    理  由
一、上開事實，業據被告甲○○坦承不諱，核與證人即購買毒品
    者蘇曄琳、楊詩平、楊舒茜、林子薇及李孟昀等人於警詢時
    及偵訊中所為之證詞相符，並有被告販賣毒品所用之門號0
    000000000號ＳＩＭ卡一只扣案可稽。而因本院主
    要證據係被告之自白以及購買毒品者即證人蘇曄琳、楊詩平
    、楊舒茜、林子薇及李孟昀等人之證詞，而證人蘇曄琳、楊
    詩平、楊舒茜、林子薇及李孟昀等人均係染有施用毒品惡習
    之人，衡情於其等可能宥於記憶、認知、隱匿犯罪、避免得
    罪藥頭等諸多因素，而甚難期其等就購買毒品之情節為完全
    一致之陳述，是於證人就購毒之時間、金額、或次數等情無
    法確切指證時，且本院對於被告販賣第三級毒品愷他命之時
    間、金額或次數等犯罪事實，又除上開證人之證詞外即無法
    由其他直接事證中得到確切證明，故基於罪疑惟輕之原則，
    本院即應參酌被告甲○○自白之範圍，佐以上開證人之證言
    ，以最有利於被告之方式認定之。經查：
（一）參酌證人蘇曄琳、楊詩平、楊舒茜、林子薇及李孟昀等人
      之證言及被告甲○○自白之範圍，本院認定被告販賣第三
      級毒品愷他命予證人蘇曄琳、楊詩平、楊舒茜、林子薇及
      李孟昀等人之時間、金額及次數如下：
    1.證人蘇曄琳於警詢時證述共向被告以每次一千至一千三之
      代價購買三次愷他命毒品，而最後一次係在九十四年五月
      間等語；另於偵訊中證訴有於九十三年年底向被告購買一
      次一千多之愷他命毒品等語。是參酌被告於本院審理時自
      承每次以一千至一千二百元之代價販售二、三次愷他命予
      蘇曄琳之自白，應認被告共販售三次毒品與證人蘇曄琳，
      其中一次為一千二百元，餘二次各為一千元。
    2.證人楊詩平於警詢時證述向被告買很多次愷他命毒品，每
      次均購買一至二「件」，而一「件」之價格為一千至一千
      二百元，最後一次為查獲前約三個月即九十四年七月間等
      語。是參酌被告於本院審理時自承每次以一千至一千二百
      元之代價販售二、三次愷他命予楊詩平之自白，應認被告
      共販售二次代價各一千元之愷他命予證人楊詩平。
    3.證人楊舒茜於警詢時證述向被告買很多次，最後一次是在
      九十四年六月八日前幾天，每次交易一千元等語；而於偵
      訊中證訴有於九十四年年初某日向被告一千二百元之代價
      購買愷他命毒品等語。是參酌被告於本院審理時自承每次
      以一千至一千二百元之代價販售一、二次愷他命予楊舒茜
      之自白，應認被告共販售二次愷他命毒品予證人楊舒茜，
      代價各為一千二百元及一千元。
    4.證人林子薇於警詢時證述向被告買很多次，每次均購買一
      至二「件」，而一「件」之價格為一千至一千二百元，最
      後一次為查獲前約六個月即九十四年四月間等語。是參酌
      被告於本院審理時自承每次以一千至一千二百元之代價販
      售二、三次愷他命予楊詩平之自白，是應認被告共販售二
      次代價各一千元之愷他命予證人林子薇。
    5.證人李孟昀於警詢時證述向被告買很多次，每次均購買一
      至二「件」，而一「件」之價格為一千元，最後一次為查
      獲前約二個月即九十四年八月間等語，是參酌被告於本院
      審理時自承每次以一千至一千二百元之代價販售三、四次
      愷他命予李孟昀之自白，是應認被告共販售三次代價各一
      千元之愷他命予證人李孟昀。
    6.基上，本案被告販賣第三級毒品愷他命所得利益，前後共
      計獲利達一萬二千四百元。
（二）又查第三級毒品愷他命為政府嚴予查緝之違禁物，而販賣
      毒品之刑責甚重，其法定本刑為最輕有期徒刑五年以上之
      重刑，是如販賣毒品者苟無利潤可圖，衡情應無甘冒被查
      緝法辦重刑之危險而無端平價供應他人。且佐以本案被告
      以每公克九百元之代價向已死亡之歐國祥購入第三級毒品
      愷他命後，再分裝成每小袋零點九公克，並以每小袋一千
      元至一千二百元之代價售予證人蘇曄琳、楊詩平、楊舒茜
      、林子薇及李孟昀等人，是比較上開被告所販入及犯出第
      三級毒品愷他命之價格及重量，顯見被告在客觀上確可藉
      由販賣第三級毒品愷他命予證人蘇曄琳、楊詩平、楊舒茜
      、林子薇及李孟昀等人獲得利潤，由此益徵被告有欲藉販
      售第三級毒品愷他命獲取利潤之意圖。是本件被告在主觀
      上應有販賣第三級毒品愷他命藉以營利之意圖無疑。
（三）綜上開所查事證，足認被告自白核與事實相符，本件事證
      明確，被告犯行洵堪認定。
三、按被告行為後，刑法部分條文業於九十四年一月七日經立法
    院三讀修正，而經總統於九十四年二月二日公布並於九十五
    年七月一日施行。而新修正之刑法第二條第一項規定：「行
    為後法律有變更者，適用行為時之法律。但行為後之法律有
    利於行為人者，適用最有利於行為人之法律。」，而該法係
    規範行為後法律變更所生新舊法律比較之準據法，於新法施
    行後，即應逕用該條為「從舊從輕」之比較；且本次法律變
    更，比較時應就罪刑有關之共犯、未遂犯、想像競合犯、牽
    連犯、連續犯、結合犯，以及累犯加重、自首減輕暨其他法
    定加減原因（如身分加減）與加減例等一切情形，綜其全部
    罪刑之結果而為比較（最高法院九十五年五月二十三日九十
    五年度第八次刑庭會議決議參照）。經查：
（一）被告行為後，刑法第五十六條連續犯之規定業經刪除，則
      被告之犯行，因行為後新法業已刪除連續之規定，此刪除
      雖非犯罪構成要件之變更，但顯已影響行為人刑罰之法律
      效果，自屬法律有變更，依修正後刑法第二條第一項之規
      定比較新、舊法結果，仍以修正前刑法第五十六條之規定
      有利於被告（前開最高法院九十五年第八次刑事庭會議決
      議參照）。
（二）新修正刑法第五十七條關於科刑時應審酌之事項，其中修
      正後刑法第五十七條第七款「犯罪行為人與被害人之關係
      」，係將修正前同法第八款「犯人與被害人『平日』之關
      係」之「平日」一語刪除，擴大犯罪行為人與被害人在犯
      罪行為上之關係，亦屬科刑時應予考慮之標準。修正後同
      法第八款並增列「犯罪行為人違反義務之程度」，此均屬
      法院就刑之裁量審認標準之明文化，非屬法律之變更（前
      開最高法院九十五年五月二十三日第八次刑庭會議決議亦
      同此意旨），自無新修正之刑法第二條第一項規定之適用
      ，附此說明。
四、查愷他命係毒品危害防制條例第二條第二項第三款所明定之
    第三級毒品。是核被告甲○○所為，係違反同條例第四條第
    三項販賣第三級毒品罪。被告持有第三級毒品之低度行為，
    已為販賣之高度行為所吸收。被告甲○○先後多次販賣第三
    級毒品愷他命之犯行，時間緊接，構成要件相同，且係基於
    概括犯意反覆為之，為修正前刑法第五十六條之連續犯，應
    依修正前刑法第五十六條之規定論以一罪，並加重其刑。爰
    審酌被告甲○○犯罪之動機、目的、手段、品性、智識程度
    ，為謀不法利益，竟連續販賣毒品供人施用，戕害國民身心
    健康至鉅，對社會風俗及安寧秩序損害非輕，並斟酌其犯罪
    所得、販賣次數及期間，以及被告犯後坦承犯行，態度良好
    等一切情狀，量處如主文所示之刑，以資懲儆。扣案之門號
    0000000000號ＳＩＭ卡一只，屬被告用以販賣第
    三級毒品愷他命之工具，應依毒品危害防制條例第十九條第
    一項規定宣告沒收之（按毒品危害防制條例第十九條第一項
    規定：犯第四條之罪者，其供犯罪所用或因犯罪所得之財物
    均沒收，如全部或一部無法沒收時，追徵其價額，或以其財
    產抵償之，必須無法沒收之財物始有追徵其價額，或以其財
    產抵償之問題，如該等財物已經扣案，僅宣告沒收即為已足
    ，自無追徵價額或以財產抵償之必要，最高法院九十三年度
    臺上字第五四六八號判決可資參照，上開物品既均已扣案，
    自於主文僅為宣告沒收之諭知，附此敘明）；未扣案供販賣
    毒品所用之門號0000000000號ＳＩＭ卡一只、Ｎ
    ＯＫＩＡ六二五○型號手機一具及ＭＯＴＯＲＯＬＡ不詳型
    號手機一具，亦應併依毒品危害防制條例第十九條第一項規
    定宣告沒收，如全部或一部不能沒收時，追徵其價額；販賣
    毒品所得一萬二千四百元，同應依毒品危害防制條例第十九
    條第一項規定宣告沒收，如全部或一部不能沒收時，以其財
    產抵償之。
五、末按沒收為從刑之一種，且與主刑有從屬關係，從刑既係附
    隨於主刑，若本案查扣之物與被告本案所犯並經法院諭知有
    罪者全然無關，該扣押之物即不得於該有罪判決之主刑下宣
    告沒收。最高法院九十四年度臺上字第二四○號判決可資參
    照。本件查獲被告時另扣得之裝有被告欲自行施用之第三級
    愷他命之塑膠袋二小包以及被告使用愷他命毒品後所剩餘小
    塑膠袋一只等物，既屬被告施用第三級毒品愷他命所用或所
    餘之物，與本案被告販賣第三級毒品愷他命之犯行並無涉，
    而非本案得沒收之物，參照上開見解，依從刑附隨於主刑之
    原則，自不另宣告沒收，應另請由檢察官依法處理之。
據上論斷，應依刑事訴訟法第二百九十九條第一項前段，毒品危
害防制條例第四條第三項、第十九條第一項，刑法第二條第一項
、第十一條前段、修正前同法第五十六條，判決如主文。
本案經檢察官周俞宏到庭執行職務。
中    華    民    國    95    年    8    月    15    日
                  刑事第九庭   審判長法  官  蔡奇秀
                                     法  官  黃欣怡
                                     法  官  楊佳祥
以上正本證明與原本無異。
如不服本判決，應於判決送達後十日內，向本院提出上訴狀。
                                     書記官  汪姿秀
中    華    民    國    95    年    8    月    15    日
附錄本案論罪科刑法條全文：
毒品危害防制條例第四條第三項
製造、運輸、販賣第三級毒品者，處五年以上有期徒刑，得併科
新臺幣五百萬元以下罰金。
附表：
┌───┬─────┬─────┬────┬──────┬─────────┐
│買受人│ 買受期間 │買受次數（│販賣所得│全部販賣小計│交易方式          │
│      │          │以最有利被│（以最有│            │                  │
│      │          │告之方式計│利被告之│            │                  │
│      │          │算）      │方式計算│            │                  │
│      │          │          │）      │            │                  │
├───┼─────┼─────┼────┼──────┼─────────┤
│蘇曄琳│九十三年年│共三次    │九十三年│共三千二百元│由蘇曄琳以門號○九│
│      │底某日後至│          │底為一千│            │00000000號│
│      │同年五月間│          │二百元，│            │行動電話撥打被告之│
│      │某日      │          │餘二次各│            │門號0000000│
│      │          │          │為一千元│            │一六八號行動電話後│
│      │          │          │        │            │，再由被告將第三級│
│      │          │          │        │            │愷他命毒品分別送至│
│      │          │          │        │            │臺南市○○路「上合│
│      │          │          │        │            │院」大樓樓下或臺南│
│      │          │          │        │            │市○○路○段二一八│
│      │          │          │        │            │號「ＳＯＧＯ」大樓│
│      │          │          │        │            │門口交易。        │
├───┼─────┼─────┼────┼──────┼─────────┤
│楊詩平│九十三年年│共二次    │每次一千│共二千元    │由楊詩平以門號○九│
│      │底某日後至│          │元      │            │00000000號│
│      │同年七月間│          │        │            │行動電話撥打被告之│
│      │          │          │        │            │門號0000000│
│      │          │          │        │            │一六八號行動電話後│
│      │          │          │        │            │，再由被告將第三級│
│      │          │          │        │            │愷他命毒品送至臺南│
│      │          │          │        │            │市○○路○段二一八│
│      │          │          │        │            │號「ＳＯＧＯ」大樓│
│      │          │          │        │            │門口交易。        │
├───┼─────┼─────┼────┼──────┼─────────┤
│楊舒茜│九十四年年│共二次    │九十四年│共二千二百元│由楊舒茜以門號○九│
│      │初某日後至│          │年初為一│            │00000000號│
│      │同年六月初│          │千二百元│            │行動電話撥打被告之│
│      │某日止    │          │、另一次│            │門號0000000│
│      │          │          │一千元  │            │一六八號行動電話後│
│      │          │          │        │            │，再由被告將第三級│
│      │          │          │        │            │愷他命毒品送至臺南│
│      │          │          │        │            │市○○路○段二一八│
│      │          │          │        │            │號「ＳＯＧＯ」大樓│
│      │          │          │        │            │門口交易。        │
├───┼─────┼─────┼────┼──────┼─────────┤
│林子薇│九十四年四│共二次    │每次一千│共二千元    │由林子薇以門號○九│
│      │月間      │          │元      │            │00000000號│
│      │          │          │        │            │行動電話撥打被告之│
│      │          │          │        │            │門號0000000│
│      │          │          │        │            │一六八及○九一三九│
│      │          │          │        │            │七○○二五號行動電│
│      │          │          │        │            │話後，再由被告將第│
│      │          │          │        │            │三級愷他命毒品分至│
│      │          │          │        │            │臺南市○○路「上合│
│      │          │          │        │            │院」大樓九樓十五號│
│      │          │          │        │            │林子薇居所交易。  │
│      │          │          │        │            │                  │
├───┼─────┼─────┼────┼──────┼─────────┤
│李孟昀│九十四年八│共三次    │每次一千│共三千元    │由李孟昀以門號○九│
│      │月間      │          │元      │            │00000000號│
│      │          │          │        │            │行動電話撥打被告之│
│      │          │          │        │            │門號0000000│
│      │          │          │        │            │一六八號行動電話後│
│      │          │          │        │            │，再由被告將第三級│
│      │          │          │        │            │愷他命毒品送至臺南│
│      │          │          │        │            │市○○路○段二一八│
│      │          │          │        │            │號「ＳＯＧＯ」大樓│
│      │          │          │        │            │門口交易。        │
│      │          │          │        │            │                  │
├───┴─────┴─────┴────┴──────┴─────────┤
│以上販賣所得合計：一萬二千四百元                                          │
└─────────────────────────────────────┘


司法院資訊處製作；財團法人民間司法改革基金會備份。
